臺灣屏東地方法院刑事判決
111年度易字第119號
公  訴  人  臺灣屏東地方檢察署檢察官
被      告  張月菊

                    住屏東縣○○市○○路000巷00號（指定                        送達）

上列被告因詐欺等案件，經檢察官提起公訴（110年度偵字第109
77號、111年度偵字第1459號、111年度偵字第2131號）及移送併
辦（111年度偵字第2131號、111年度偵字第1459號），本院判決
如下：
    主  文
張月菊幫助犯洗錢防制法第十四條第一項之一般洗錢罪，處有期
徒刑肆月，併科罰金新臺幣參萬元，罰金如易服勞役，以新臺幣
壹仟元折算壹日。
    事  實
一、張月菊依其智識及社會經驗，明知一般人在正常情況下，均
    得自行申辦金融帳戶使用，並無特定身分之限制，若非欲隱
    匿個人身分，並無使用他人帳戶之必要，且邇來詐欺案件猖
    獗，多利用人頭帳戶以規避查緝，而金融帳戶攸關個人債信
    及資金調度，茍任意交付金融帳戶之存摺、提款卡及提款卡
    密碼予他人，該帳戶可能作為對方收受、層轉詐欺犯罪所得
    使用，將產生遮斷金流以逃避國家追訴、處罰之效果，在預
    見提供自己帳戶供他人使用，可能遭他人利用於遂行詐欺取
    財及一般洗錢之犯行，而該詐欺取財及洗錢結果之發生並不
    違背自己本意之情況下，基於幫助詐欺取財及幫助洗錢之不
    確定故意，於民國110年9月3日20時6分許，在址設屏東縣○○
    市○○路000號統一超商公華門市內，將其所申辦之中華郵政
    股份有限公司竹田郵局（局號：000000-0）帳號0000000號
    帳戶（下稱郵局帳戶）及臺灣銀行中屏分行帳號：00000000
    0000號帳戶（下稱臺銀帳戶）之存摺、提款卡並依對方指示
    變更上開郵局帳戶及臺銀帳戶之提款卡密碼為115588，寄交
    予真實姓名年籍不詳自稱「陳佩綾」之人，容任不詳詐欺之
    人使用上開2帳戶藉以遂行詐欺取財及洗錢犯罪。嗣不詳詐
    欺之人取得本案2帳戶之存摺、提款卡後，即意圖為自己不
    法之所有，分別以如附表所示之方式，詐騙如附表所示之陳
    翊淇等人，致陳翊淇等人分別陷於錯誤，而分別於如附表所
    示之時間，匯款如附表所示之金額至本案帳戶內，該等款項
    並旋於匯款後即遭人提領，不詳詐欺之人即以前開方式造成
    金流斷點，掩飾或隱匿前開詐欺所得之去向。嗣因陳翊淇等
    人匯款後發覺受騙而報警處理，始經警循線查悉上情。
二、案經陳翊淇、張宗聖訴由屏東縣政府警察局屏東分局；邱玟
    芬訴由新北市政府警察局土城分局；余建宏訴由臺南市政府
    警察局新營分局報告臺灣屏東地方檢察署檢察官偵查後提起
    公訴及移送併辦。
    理  由
一、按被告以外之人於審判外之言詞或書面陳述，除法律有規定
    者外，不得作為證據，刑事訴訟法第159條第1項固有明文。
    惟被告以外之人於審判外之陳述，雖不符刑事訴訟法第159 
    條之1至之4之規定，而經當事人於審判程序同意作為證據，
    法院審酌該言詞陳述或書面陳述作成時之情況，認為適當者
    ，亦得為證據，同法第159條之5亦定有明文。查本案後引具
    有傳聞性質之證人證述及書面證據資料，均為被告以外之人
    審判外之陳述而屬傳聞證據，公訴人及被告於本院準備程序
    、審理時對於上開具傳聞性質之證人證述及其他證據資料之
    證據能力，均表示同意作為證據（本院卷第71、120頁），
    且於言詞辯論終結前亦未聲明異議。本院審酌相關證
    人證述及其他證據資料作成時之情況，核無違法取證或其他
    瑕疵，認為以之作為證據為適當，上開具傳聞性質之證人證
    述及相關證據資料，自得做為證據。
二、訊據被告張月菊固坦承於前揭時地提供其本案2帳戶之存摺
    、提款卡，並依對方指示於寄出前將提款卡密碼均改為1155
    88後寄交予不詳之人等情不諱，惟矢口否認有何幫助詐欺、
    幫助洗錢之犯行，辯稱：伊是在臉書上看到有人說要介紹工
    作給伊，之後就加對方的LINE，對方的暱稱是「陳佩綾」，
    她說每提供1個帳戶每個月可以領3萬元，提供2個帳戶每個
    月可以領6萬元，對方說要審核要伊提供存摺、提款卡，因
    伊當時缺錢，寄出前沒有想那麼多就寄了，對方說會連同薪
    水跟存摺簿及提款卡一起寄還給伊，但是後來沒有還云云。
    經查：
（一）本案2帳戶係由被告分向郵局、臺灣銀行申設並領有存摺
      、提款卡使用；被告將本案2帳戶之存摺、提款卡等物在
      上開時地寄交予不詳之人，並將本案帳戶之提款卡密碼依
      對方指示變更，而將本案2帳戶提供予他人之事實，業據
      被告於警詢、偵訊及本院準備程序、審理時均坦承不諱，
      復有臺灣銀行中屏分行110年10月5日中屏營字第11000036
      571號函暨開戶資料、客戶往來明細查詢單、被告之身分
      證正反面照片、開戶時拍攝之照片、郵局開戶資料及客戶
      歷史交易清單在卷可稽。又告訴人陳翊淇、張宗聖、邱玟
      芬、余建宏、被害人王霆昇、陳彥瑋分別於如附表所示時
      間遭不詳詐欺之人以如附表所示方式詐騙，致其等陷於錯
      誤，而分別於如附表所示時間匯款至本案帳戶內之事實，
      則經證人即告訴人陳翊淇、張宗聖、邱玟芬、余建宏、被
      害人王霆昇、陳彥瑋於警詢時分別證述綦詳，並有告訴人
      陳翊淇提出之通訊軟體對話內容翻拍照片、告訴人張宗聖
      提出之郵局帳戶交易明細、被害人王霆昇提出之匯款紀錄
      、被害人陳彥瑋提出之玉山銀行東林口分行帳號00000000
      00000號帳戶之存摺封面及交易明細、告訴人余建宏提供
      之郵局帳號00000000000000號帳戶交易明細、存摺封面及
      內頁交易明細、告訴人余建宏父親余再傳三信商業銀行帳
      號0000000000號帳戶客戶帳卡明細單、交易明細表、存摺
      封面及內頁交易明細、告訴人邱玟芬提出之網銀交易明細
      翻拍照片、交易明細表、內政部警政署反詐騙諮詢專線紀
      錄表、受理詐騙帳戶通報警示簡便格式表、金融機構協助
      受詐騙民眾通知疑似警示帳戶通報單等附卷為憑。且依本
      案2帳戶之交易明細資料所示，如附表所示告訴人、被害
      人分別將遭詐騙之款項匯款至本案帳戶後，旋即遭人提領
      ，足認本案2帳戶確已遭不詳詐欺之人利用作為詐欺上開
      告訴人、被害人之工具無訛。
（二）被告雖否認有幫助詐欺取財及幫助洗錢之犯意，而以前揭
      情詞置辯，惟被告就其所辯提供本案帳戶之存摺、提款卡
      、提款卡密碼予他人使用，稱係為找工作云云，然觀諸被
      告與對方於通訊軟體LINE之對話：「（對方）租約金額如
      下：一個帳戶，期領10000，月領30000，兩個帳戶，期領
      20000，月領60000，一期10天，一個月3期，一個月以30
      天計算，配合期間每期你都會提前領到固定薪水。（被告
      ）不懂啊。（對方）簡單的說就是你租帳戶給我們公司使
      用，公司給你薪水，你帳戶不用有錢，也不用你提供印章
      或者拉客戶，只需要存簿跟提款卡寄到我們公司配合，薪
      水固定。（被告）意思說給你們使用嗎？可是，給帳戶嗎
      ？（對方）是租喔（被告）怎麼寄呢？（對方）到7-11寄
      件就可以了，請問您目前有幾個銀行帳戶？（被告）好幾
      個，不會有問題嗎？雖然我缺錢。如果是2個帳戶呢？(對
      方)2個帳戶獎勵1000，月領6萬。（被告）也不錯，不然
      每天被追債。（對方）配合3天以後存簿會寄還給你。（
      被告）好像不錯。（對方）有幾個？（被告）先2個好了
      。」等情（見警卷第125至129頁），參以被告於本院審理
      時亦供承：對方當初說提供帳戶就可以賺取薪水，伊覺得
      有點不合理，當時太急了才會相信等語（見本院卷第126
      頁），可見被告於提供本案2帳戶前已有所懷疑，然因急
      需用錢之故而仍寄出本案2帳戶資料予對方。況衡諸常情
      ，僅提供帳戶之存摺及提款卡予他人，卻可固定按月坐領
      高額報酬，此顯與常理及社會常情有違，對照被告於本院
      準備程序時供承：伊每日工作8小時，月薪新臺幣25,750
      元。之前是做時薪工作，一天薪水是800元等語（見本院
      卷第73頁），可見被告尚且需要勞力親手做事方得每日賺
      得800元，是依被告其自身之生活及工作經驗，被告很容
      易即可判斷對方有高度可能是詐騙集團，又從上述LINE對
      話中可知被告有2個以上之帳戶，卻僅提供本案2帳戶，則
      倘確有如此合法又輕鬆可獲取高報酬（相較於被告之正職
      而言）之兼差工作，被告焉有僅提供其所有帳戶中之2個
      ，並且也未告知其親屬、密友如此大好訊息之理？可見被
      告對其提供之帳戶用途亦有存疑，然因缺錢而抱持姑且一
      試之心態。且依常理，倘屬合法正當之工作，均無需提供
      實體之存摺、提款卡等帳戶資料供審核或薪資轉帳（僅需
      提供帳號即可）之用，更無需配合對方變更提款卡密碼之
      必要，被告於本院準備程序亦供承：伊從事時薪及清潔工
      作不用提供帳戶之提款卡及密碼等語（見本院卷第74頁）
      ，而提供帳戶予陌生人使用可能成為他人詐騙之工具，此
      亦為眾所週知之事，是被告已有懷疑對方可能係詐騙集團
      卻仍交付本案2帳戶資料予對方，任憑其所申辦之本案2帳
      戶供人作為詐騙使用，且被告對於對方之真實身分（何公
      司、公司地點、業務內容、是否真有此公司等）及對方所
      提供公司資料之真實性、租用帳戶契約之簽訂與否、為何
      需要提供帳戶供審核等節，均一無所知未加探究，即因急
      需用錢，而貿然將本案2帳戶之存摺、提款卡於變更密碼
      後寄交予不詳之人，是被告上開所辯，顯與常理不符，已
      難憑採。且按刑法上之故意，分為直接故意與間接故意。
      行為人對於構成犯罪之事實，明知並有意使其發生者，為
      直接故意；行為人對於構成犯罪之事實，預見其發生而其
      發生並不違背其本意者，為間接故意。又幫助犯之成立，
      以行為人主觀上認識被幫助者正欲從事犯罪或係正在從事
      犯罪，且該犯罪有既遂之可能，而其行為足以幫助他人實
      現構成要件者，即具有幫助故意，並不以行為人確知被幫
      助者係犯何罪名為必要。而一般人在正常情況下，均得自
      行申辦金融帳戶使用，並無特定身分之限制，如無特殊理
      由，實無使用他人帳戶之理；又金融帳戶資料事關個人財
      產權益之保障，其專有性甚高，除非本人或與本人有親密
      關係者，難認有何理由可自由流通使用該帳戶，是一般人
      均有妥為保管及防止他人任意使用之認識，縱特殊情況偶
      需交付他人使用，亦必深入瞭解用途及合理性，始予提供
      ；若帳戶任由不明人士使用，而未加以闡明正常用途，極
      易被利用為與財產有關之犯罪工具，此為吾人依一般生活
      認知所易於體察之常識，而有犯罪意圖者，非有正當理由
      ，竟要求他人提供帳戶供存款匯款使用，客觀上可預見其
      目的，係供為某筆資金之存入後再行轉出或領出之用，且
      該筆資金之存入及轉帳、提領過程係有意隱瞞其行為人真
      實身分曝光之用意，以產生遮斷金流以逃避國家追訴、處
      罰之效果，此為一般人本於一般認知能力均易於瞭解；且
      邇來利用各種名目詐欺取財之犯罪類型層出不窮，該等犯
      罪多數均係利用人頭帳戶作為出入帳戶，並經媒體廣為披
      載，為社會上一般人所得知悉。被告為62年次，為高職畢
      業之教育程度，也有在社會上工作之經驗等情，足認被告
      乃具有相當智識及社會經驗之成年人，在現今詐欺犯罪猖
      獗之情形下，對於將金融帳戶之存摺、提款卡及提款卡密
      碼提供予他人，任由他人使用該帳戶，該人將可自由使用
      該帳戶出入金錢，並可藉此隱匿該人之真實身分、遮斷金
      流，該帳戶可能遭不詳詐欺之人用以作為詐欺取財及洗錢
      之不法目的使用乙情，自難諉為不知；又被告知悉若提供
      本案帳戶可能係作為犯罪使用，而仍任意將本案帳戶之存
      摺、提款卡及密碼提供予他人使用，且對方未於3日後將
      本案2帳戶資料返還被告，凡此依常理一般正常人均可得
      知應係遭詐騙，然被告對此卻仍置之不理，未有如報警處
      理或通報銀行凍結帳戶等任何補救措施或作為，導致有多
      名被害人匯款至本案2帳戶，致使損害持續擴大，是從被
      告事後之處理態度亦足徵被告知悉任意提供其帳戶供他人
      使用，可能遭不詳詐欺之人用以作為詐欺取財或洗錢之不
      法目的使用，且該帳戶實際上被利用為詐欺及洗錢使用結
      果之發生，亦不違背其本意，故被告確有幫助詐欺取財及
      幫助洗錢之不確定故意甚明。
（三）綜上所述，被告所辯係事後卸責之詞，並無足採。本案事
      證明確，被告犯行，堪以認定，應予依法論科。
三、論罪科刑：
（一）按刑法上之幫助犯，係指以幫助之意思，對於正犯資以助
      力，而未參與實施犯罪之行為者而言。被告基於幫助詐欺
      及幫助洗錢之不確定故意，提供本案2帳戶予不詳詐欺之
      人，供不詳詐欺之人作為詐欺如附表所示告訴人、被害人
      取得財物，再掩飾、隱匿犯罪所得去向、製造金流斷點之
      用，僅係參與犯罪構成要件以外之行為，在無證據證明被
      告係以正犯而非以幫助犯之犯意參與，或被告有參與詐騙
      被害人或提領贓款等詐欺取財、洗錢之犯罪構成要件之行
      為之情形下，應認其所為係幫助犯而非正犯之行為。是核
      被告所為，係犯刑法第30條第1項前段、第339條第1項之
      幫助詐欺取財罪，及刑法第30條第1項前段、洗錢防制法
      第14條第1 項之幫助一般洗錢罪。
（二）被告幫助他人犯詐欺取財罪、洗錢罪，為幫助犯，均應依
      刑法第30條第2項之規定，按正犯之刑減輕之。
（三）被告以提供本案2帳戶存摺、提款卡之1個行為，幫助不詳
      詐欺之人遂行詐欺如附表所示告訴人、被害人，並掩飾或
      隱匿詐欺犯罪所得之去向等犯行，乃以1行為同時幫助正
      犯實施多次詐欺取財罪及洗錢罪，為想像競合犯，應依刑
      法第55條規定從一重之幫助洗錢罪處斷。檢察官移送併辦
      部分（附表編號5至6部分），與本案起訴部分（附表編號
      1至4部分）有前揭想像競合犯之裁判上一罪關係，自為起
      訴效力所及，應由本院擴張審理之。
（四）爰審酌被告為62年次，高職畢業之教育程度，已有相當時
      日之社會經驗，竟任意提供本案2金融帳戶供他人非法使
      用，助長不詳詐欺之人遂行詐欺取財及洗錢等犯罪，造成
      犯罪偵查困難，致使此類犯罪手法層出不窮，已嚴重危害
      交易秩序與社會治安，並考量本案各告訴人、被害人遭詐
      騙之金額，所受財產損害情形，另考量被告本身並未實際
      參與詐欺取財、洗錢之犯行，責難性較小，且未有證據可
      證被告因提供本案2帳戶獲有報酬或利益，又參以被告從
      事清潔工之工作、未婚、無子女之家庭經濟生活狀況，及
      被告犯後否認犯行，暨考量被告已與附表編號1、3、4之
      告訴人、被害人達成調解、和解，填補部分被害人所受之
      損害等一切情狀，量處如主文所示之刑，並諭知罰金如易
      服勞役之折算標準，以資懲儆。
據上論斷，應依刑事訴訟法第299條第1項前段，判決如主文。
本案經檢察官張志杰提起公訴，檢察官盧惠珍移送併辦，及檢察
官廖維中到庭執行職務。
中　　華　　民　　國　　111 　年　　7 　　月　　26　　日
                  刑事第二庭  審判長  法  官  莊鎮遠
                                      法  官  吳昭億
　　　　　　　　　                    法  官　陳茂亭
以上正本證明與原本無異。
如不服本判決應於收受送達後20日內向本院提出上訴書狀，並應
敘述具體理由；其未敘述上訴之理由者，應於上訴期間屆滿後20
日內向本院補提理由書（均須按他造當事人之人數附繕本）「切
勿逕送上級法院」。
中　　華　　民　　國　　111 　年　　7 　　月　　26　　日
                                      書記官  李宛蓁
附錄論罪科刑法條：
洗錢防制法第14條：
有第2條各款所列洗錢行為者，處7年以下有期徒刑，併科新臺幣
5百萬元以下罰金。
前項之未遂犯罰之。
前2項情形，不得科以超過其特定犯罪所定最重本刑之刑。
刑法第339條：
意圖為自己或第三人不法之所有，以詐術使人將本人或第三人之
物交付者，處5年以下有期徒刑、拘役或科或併科50萬元以下罰
金。
以前項方法得財產上不法之利益或使第三人得之者，亦同。
前2項之未遂犯罰之。 

附表：被害情形一覽表
編號 告訴人 被害人 詐騙方式 匯款時間 匯入金額 （新臺幣） 備註 1 陳翊淇 （有提告） 某詐騙集團成員於110年9月8日17時1分許撥打電話予陳翊淇，冒稱係「wave shine」之客服人員並向陳翊淇施以詐術，誆稱：陳翊淇之前購買戀人呢喃愛心純銀戒指時，因操作人員操作錯誤，誤訂為批發商之單子，若要取消，須依其指示操作云云，俟於同日17時21分許，另名詐騙集團成員撥打電話予陳翊淇，冒稱係中信銀行客服人員並騙稱：要幫陳翊淇取消訂單云云，致陳翊淇陷於錯誤，於右欄所示之時間，將右欄所示之款項，匯入本案臺銀帳戶內。 110年09月08日 17時34分許 32,998元 已調解成立。 2 張宗聖（有提告）  某詐騙集團成員於110年9月6日19時18分許撥打電話予張宗聖，冒稱係東森購物之客服人員並向張宗聖施以詐術，誆稱：張宗聖之前於110年8月初所購買之鍋子時，因內部人員疏失，誤認張宗聖係訂購12個鍋子，將會重複扣款，稍後將有中國信託人員與伊聯繫云云，俟於同日19時27分許，另名詐騙集團成員撥打電話予張宗聖，冒稱係中國信託客服人員並騙稱：張宗聖需到中國信託ATM做設定更改，才不會被扣款云云，致張宗聖陷於錯誤，於右欄所示之時間，將右欄所示之款項，匯入本案郵局帳戶內。 110年09月07日 22時31分許 73,080元（其中僅14,095元為張宗聖所有）  3 王霆昇 某詐騙集團成員於110年9月8日17時30分許撥打電話予王霆昇，冒稱係「D May」之人員並向王霆昇施以詐術，誆稱：王霆昇之前在「D May」購買保養品時，因客服人員不小心將王霆昇加入該公司之VIP，每月低消逝12,000元，後續會請元大銀行人員與其聯繫云云，俟於同日18時44分許，另名詐騙集團成員撥打電話予王霆昇，冒稱係元大銀行客服人員並騙稱：要幫王霆昇取消VIP云云，致王霆昇陷於錯誤，於右欄所示之時間，將右欄所示之款項，匯入本案臺銀帳戶內。 110年09月08日 某時許 35,980元 已調解成立 4 陳彥瑋 某詐騙集團成員於110年9月8日某時許撥打電話予陳彥瑋並向陳彥瑋施以詐術，誆稱：陳彥瑋之前網路購物時被升級為超級VIP云云，致陳彥瑋陷於錯誤，於右欄所示之時間，將右欄所示之款項，匯入本案臺銀帳戶。 110年09月08日 18時52分許 44,123元 已以公務電話聯絡方式達成和解 5 余建宏（有提告） 詐欺集團成員於110年9月7日20時16分許，撥打電話予被害人，佯裝「CACO服飾品牌」業者，誆稱其誤將被害人訂單設為定期扣款，被害人需依指示操作更正訂單云云，致被害人陷於錯誤，依指示匯款至本案郵局帳戶。 ①110年9月7日22時8分自余建宏父親余再傳郵局帳戶(帳號00000000000000)匯款至本案郵局帳戶 ②110年9月7日22時17分自余建宏郵局帳戶(帳號00000000000000)匯款至本案郵局帳戶 ③110年9月7日23時1分自余建宏父親余再傳三信帳戶(帳號0000000000)匯款至本案郵局帳戶 ①29,985元 ②9,999元 ③29,988元  6 邱玟芬（有提告） 詐欺集團成員於110年9月7日15時29分許，撥打電話予被害人，佯裝「明洞」網購業者，誆稱其誤將被害人設定為高級會員，信用卡將遭扣款，被害人需依指示操作更正設定云云，致被害人陷於錯誤，依指示匯款至本案臺銀帳戶。 110年9月8日0時15分匯款至本案臺銀帳戶  34,147元